【裁判字號】    97,訴,734
【裁判日期】    970912
【裁判案由】    確認委任關係存在
【裁判全文】
臺灣士林地方法院民事判決               97年度訴字第734號
原      告  乙○○
被      告  書香大第公寓大廈管理委員會
法定代理人  甲○○
上列當事人間請求確認委任關係存在事件，本院於民國97年8 月
20日言詞辯論終結，判決如下：
    主      文
原告之訴駁回。
訴訟費用新台幣仟元由原告負擔。
    事實及理由
一、原告起訴主張：原告原擔任被告書香大第公寓大廈管理委員
    會第九屆之副主任委員，因被告違背全體區分所有權人會議
    之決議，不執行有關對前任主任委員提起民事損害賠償訴訟
    之決議事項，且不將台灣士林地方法院檢察署97年度偵字第
    369 號不起訴處分書告知全體住戶知悉，原告無法苟同，遂
    依全體住戶之委託及公寓大廈管理條例第38條之規定，將上
    開不起訴處分書張貼公告。詎此舉竟導致主任委員甲○○之
    不滿，未經召開管理委員會，即於民國97年2 月19日公告解
    除原告副主任委員之職務，顯然違反公寓大廈管理條例第29
    條第2 項之規定，而屬無效，故原告與被告間第九屆副主任
    委員之委任關係，仍應存在。為此，訴請確認兩造間之第九
    屆副主任委員委任關係存在等語。並聲明：確認原告與被告
    間之第九屆副主任委員委任關係存在。
二、被告則以：(一)管理委員會曾於96年12月22日公告規定未經管
    理中心蓋用公告用章之任何廣告及文件，不得任意張貼，但
    原告身為副主任委員，卻不遵守上開規定，一再於社區內張
    貼未經管理中心蓋用公告用章之文件，且屢勸不聽。又依社
    區規約第7 條第2 項之規定，副主任委員係由主任委員於管
    理委員中選任之，是被告之主任委員在考量原告屢不遵守管
    委會之規定，又無法與主任委員配合之情況下，依職權解除
    原告副主任委員之職務，於法並無不合。(二)管理委員會之副
    主任委員屬於無給職，且第九屆之任期業已屆滿，原告提起
    本件確認之訴應無確認利益等語，資為抗辯。並聲明：原告
    之訴駁回。
三、兩造不爭執之事實：
    原告原擔任被告書香大第公寓大廈管理委員會之第九屆副主
    任委員，任期自95年7月1日至97年6月30日止，但遭主任委
    員甲○○於97年2月19日公告解除原告副主任委員之職務。
四、本件經依民事訴訟法第271 條之1 準用同法第270 條之1第1
    項第3 款規定，整理並協議簡化爭點後，兩造同意協議簡化
    後之爭點為：(一)原告提起本件確認之訴有無確認利益？(二)被
    告主任委員甲○○於97年2 月19日公告解除原告副主任委員
    之職務，是否合法？（本院卷第188 頁）茲就上開爭點，析
    述本院得心證之理由如下：
  (一)按「確認法律關係之訴，非原告有即受確認判決之法律上利
    益者，不得提起」，民事訴訟法第247 條第1 項前段定有明
    文。又確認法律關係成立或不成立之訴，以確認現在之法律
    關係為限，如係已過去或將來應發生之法律關係，則無即受
    確認判決之法律上利益，而不得為此訴之標的。最高法院亦
    著有49年台上字第1813號判例及69年台上字第1424號判例可
    資參照。而所謂過去之法律關係，指過去曾經成立或不成立
    之法律關係，因情事變更，該過去之法律關係現已不復存在
    之情形而言；且原告有無即受確認判決之法律上利益，應以
    事實審言詞辯終結時之狀態決之，原告起訴時，雖有即受確
    認判決之法律上利益，然至事實審言詞辯論終結時，此類法
    律上利益已不存在者，法院仍應認原告之訴不備確認之訴之
    要件。經查，本件原告訴請確認之法律關係，為其與被告間
    第九任副主任委員之委任關係，惟第九任副主任委員之任期
    係自95年7 月1 日至97年6 月30日止，此為兩造所不爭執之
    事實，是原告於起訴時，其所訴請確認之委任關係雖尚在任
    期之內，然該委任關係既已於訴訟程序進行中之97年6 月30
    日因任期屆滿而消滅，即屬過去之法律關係，揆諸前揭判例
    意旨及說明，原告訴請確認該過去之法律關係，應認無即受
    確認判決之法律上利益存在，核與民事訴訟法第247 條第1
    項前段之規定不符，自應駁回。至原告雖稱其另有對被告之
    主任委員甲○○提起背信、妨礙名譽之刑事告訴，故提起本
    件確認之訴應有確認利益云云，然觀諸其告訴之內容，與原
    告於97年2 月19日後是否仍與被告有副主任委員之委任關係
    存在乙節並無直接關連，亦即該委任關係是否存在，對上開
    刑事案件之認定並無影響，且原告復未能說明該過去之委任
    關係存在與否，如何造成其私法上之地位有受侵害之危險，
    而須以對於被告之確認判決除去該危險，則其提起本件確認
    之訴，自難認有何即受確認判決之法律上利益存在，其前開
    主張，要非可採。
  (二)從而，原告提起本件確認之訴，既欠缺即受確認判決之法律
    上利益，自於法不合，應予駁回。而有關主任委員甲○○於
    97年2 月19日公告解除原告副主任委員職務是否合法之爭點
    ，亦無再予論究之必要，併此說明。
五、綜上所述，本件原告訴請確認兩造間第九屆副主任委員之委
    任關係存在，為無理由，應予駁回。
六、本件訴訟費用額確定為3,000 元，並應由原告負擔，爰併諭
    知如主文第2 項所示。
七、本件判決基礎已臻明確，兩造其餘攻防方法及訴訟資料經本
    院斟酌後，核與判決結果不生影響，故不另一一論述，併此
    敘明。
八、據上論結，原告之訴為無理由，依民事訴訟法第78條判決如
    主文。
中    華    民    國    97    年    9     月    12    日
                  民事第一庭法  官  馬傲霜
以上正本係照原本作成。
如對本判決上訴須於判決送達後20日內向本院提出上訴狀。
中    華    民    國    97    年    9     月    15    日
                            書記官  許秋莉


司法院資訊處製作；財團法人民間司法改革基金會備份。
